【裁判字號】    88,上易,4187
【裁判日期】    890308
【裁判案由】    詐欺
【裁判全文】
台灣高等法院刑事判決                          八十八年度上易字第四一八七號
    上  訴  人
    即  被  告  乙○○
                甲○○
    共      同
    選任辯護人  林榮武
右上訴人因詐欺案件，不服台灣桃園地方法院八十七年度易字第三六四七號，中華民
國八十八年六月二十八日第一審判決（起訴案號：台灣桃園地方法院檢察署八十六年
度偵續字第一一六號），提起上訴，本院判決如左：
        主  文
原判決撤銷。
乙○○共同連續意圖為自己不法之所有，以詐術使人將本人之物交付，累犯處有期徒
刑壹年。
甲○○共同意圖為自己不法之所有，以詐術使人將本人之物交付，處有期徒刑陸月，
緩刑參年。
        事  實
一、乙○○曾於民國（下同）七十九年間分別因偽造文書及詐欺案件，經本院及台灣
    台北地方法院各判處有期徒刑八月及一年六月，嗣各減為四月及九月確定，經合
    併執行，於八十年十一月二十六日執行完畢。猶不知悔改，於八十四年一月十九
    日，在桃園縣中壢市○○路一五六號其所經營之代書事務所內，因見戊○○需款
    孔急，要求其儘速代辦新台幣（下同）五十萬元之貸款事宜，竟認有機可趁，與
    其妻甲○○共同意圖為自己不法所有，由乙○○向戊○○佯稱：其妻甲○○為桃
    園縣中壢市農會會員，如戊○○提供房地為擔保，可以甲○○名義向中壢市農會
    貸款，如願多貸金額轉借他人，其可支付月息三分之利息等語，使戊○○陷於錯
    誤，提供本人所有坐落桃園縣平鎮市○○○段第二七０之五六號土地及其上門牌
    號碼桃園縣平鎮市○○路一三二巷六二弄十九號房屋為擔保，由乙○○、甲○○
    夫妻利用甲○○係中壢市農會會員資格，以甲○○為借款人，乙○○、戊○○為
    連帶保證人，向中壢市農會貸款三百萬元，其中二百五十萬元部分，由戊○○轉
    借乙○○貸予他人圖利，期間一年，並約定由乙○○按月給付月息三分之利息予
    戊○○，農會利息則由乙○○、甲○○負責按月繳付，另五十萬元除扣除該部分
    應支付中壢市農會之利息外，交與戊○○。其後乙○○復承續前開概括犯意，於
    八十四年四月間，再向戊○○佯稱：如戊○○再借其四十萬元，其願代為償付上
    開貸款中戊○○取得之五十萬元，並按月給付月息三分等語，亦使戊○○陷於錯
    誤，再貸出四十萬元予乙○○。迨八十四年八月間，乙○○、甲○○夫妻即未依
    約給付轉貸之利息予戊○○，且自八十四年九月二十二日起（公訴人誤載為八十
    四年八月，應予更正），未再依約給付應支付中壢市農會之利息，屆期前開款項
    亦未償還，乙○○、甲○○復去向不明，經中壢市農會屢次催討，戊○○輾轉尋
    獲二人後，始知受騙。
二、案經戊○○訴請台灣桃園地方法院檢察署檢察官偵查起訴。
        理  由
一、訊據被告乙○○、甲○○固均坦承於前開時地由告訴人提供所有之前揭房地為擔
    保，以甲○○為借款人，乙○○、戊○○為連帶保證人，向中壢市農會貸款三百
    萬元，其中二百五十萬元由被告等取去，並約定由被告等負責清償借款，嗣被告
    乙○○又向戊○○借貸四十萬元，屆期未依約清償等情不諱，惟均矢口否認有詐
    欺犯行，被告乙○○辯稱：伊係將戊○○陸續借伊之二百五十萬元及四十萬元轉
    貸與丙○○、丁○○、己○○、庚○○等，嗣遭彼等倒債，一時週轉不靈，始無
    力清償，並非蓄意詐欺云云，被告甲○○辯稱：伊僅係提供名義供被告乙○○辦
    理前開貸款，並未參與被告乙○○經營之代書業務，亦與上開金錢借貸事宜無關
    云云。然查：右揭事實，業據告訴人戊○○指述綦詳，並有協議書、借據、切結
    書、土地及房屋登記簿謄本等影本各一件在卷可稽，雖被告甲○○否認參與前開
    犯行，惟證人李俊卿證述：「其與戊○○是同學，彭請我見證，其與彭一起去乙○○的辦公室，其等討論時余太太也在旁，應該知道貸款之事，其只知可能要用
    余太太名義貸款：：」等語（見偵卷七四頁背面，原審法院八十八年五月三日訊
    問筆錄），參諸被告甲○○自承其於被告乙○○與告訴人戊○○商議時在場，且
    擔任前開貸款之借款人，並於八十五年三月二十四日書立切結書同意償付前開貸
    款利息，以及被告乙○○於八十四年元月九日及八十四年四月二十四日書具借據
    時，亦曾分別交付戊○○由被告甲○○簽發，以寶島銀行中壢分行為付款人之支
    票十二紙及八紙作為貸款利息等情，（見前開借據），足見被告甲○○係知情並
    參與犯罪。至被告乙○○雖辯稱其係將告訴人上開款項轉貸與丙○○十七萬元、
    丁○○十七萬元、己○○二百十萬元、庚○○五十萬元，嗣遭丙○○等倒債，始
    無力償付告訴人云云。惟依其所提出之借據及票據等資料觀之，己○○所簽發遭
    退票之支票計二張，金額均為十五萬元，日期分別為八十三年五月二十六日及同
    年六月十二日，均係在本件借款之前，另被告乙○○雖亦持有己○○於八十四年
    元月二十七日簽發面額為一百五十萬元之本票一紙、被告甲○○於八十四年五月
    五日向庚○○購買房地之買賣契約書及己○○於八十六年七月二十八日委託被告
    乙○○出賣房地之委託協議書各一紙為憑，惟前開支票既已退票，衡情被告乙○○當無再收受前開金額一百五十萬元之本票之理，且前開買賣契約書及委託協議
    書均不能證明己○○有積欠被告乙○○上開款項之事實，況己○○經本院傳喚，
    無法收受送達，未能到庭說明，已不足據為有利於被告之認定，被告執此爭辯，
    尚屬無據。再證人丙○○於本院調查時證稱：「是向乙○○借過錢，是在八十四
    間借二十七萬元，八十五年間還十七萬元，八十七、八年間又還了十萬元」等語
    ，與被告乙○○供稱借款之金額不符，且該證人丙○○既已陸續清償借款，益徵
    被告乙○○所辯非實。又丁○○、庚○○二人經傳喚亦無法收受送達，且丁○○
    部分，金額僅十七萬元，另庚○○於八十四年三月七日所簽具之五十萬元本票，
    並未指定受款人為何人，復與被告乙○○、甲○○向告訴人取得之二百五十萬元
    及其後被告乙○○向告訴人取得四十萬元，合計二百九十萬元之金額差距懸殊，
    自難採為有利於被告等之論據。再被告乙○○自承擔任代書，所稱前開轉貸民間
    之款項竟未要求他人提供擔保，且向告訴人借取轉貸民間之款項全數均遭倒閉，
    豈非有悖常情。況被告乙○○於檢察官偵查中供稱：伊尚欠鄭益群一百五十萬元
    等語（見偵續卷第六十一頁背面），足認其於當時之支付能力已陷於不能，乃仍
    以轉貸為名，向告訴人詐取前開款項，尚難諉無詐欺之故意。再被告乙○○、甲○○自承於八十四年一月十九日及八十四年四月間取得前開款項後，逾數月即於
    八十四年九月二十二日起即未能支付向前開農會借款之利息，更見其等有不法所
    有之欺罔意圖，所辯無非卸責之詞，均不足採，本件事證明確，被告等犯行均堪
    認定。又證人李俊卿已於偵查中及原審到庭陳明，被告請求再行傳喚，即無必要
    ，附此明。
二、核被告等所為，均係犯刑法第三百三十九條第一項之詐欺取財罪。被告等就八十
    四年一月十九日詐欺取財之犯行，互有犯意聯絡及行為分擔，為共同正犯。被告
    乙○○先後詐欺二次犯行，時間緊接，手段相若，犯罪構成要件相同，顯係基於
    概括之犯意反覆為之，應依連續犯之規定論以一罪，並加重其刑。查被告乙○○
    曾於七十九年間分別因偽造文書及詐欺案件，經本院及台灣台北地方法院各判處
    有期徒刑八月及一年六月，嗣各減為四月及九月確定，經合併執行，於八十年十
    一月二十六日執行完畢，有本院被告全國前案紀錄表一份附卷足憑，於五年之內
    再犯有期徒刑以上之本罪，為累犯，應依刑法第四十七條之規定遞加重其刑。
三、原審因予論罪科刑，固非無見。惟查被告等於犯罪後已與告訴人戊○○達成和解
    ，除支付現款與告訴人八十萬元外，另允諾償還之三百二十四萬元部分，亦已提
    供建地二筆供告訴人設定五百萬元之抵押權，有和解書在卷為憑，乃原判決未及
    審酌被告等該部分犯罪之情狀，分別量處被告乙○○有期徒刑一年六月及被告甲○○有期徒刑十月，且均未宣告緩刑，殊嫌過重，自屬不當。被告等上訴意旨，
    否認犯罪，雖均無可取，但查原判決既有上開可議，自應予撤銷改判。爰審酌被
    告等犯罪之動機、目的、手段、品行、參與程度、所生危害及犯罪後已與告訴人
    成立和解，賠償損害（詳如前述）等一切情狀，分別量處被告乙○○有期徒刑一
    年及被告甲○○有期徒刑六月。
四、末查被告甲○○前此未曾受有期徒刑以上刑之宣告（見卷附之本院被告全國前案
    紀錄表），偶因敝於私利，與其夫共罹刑章，情節非重，且犯後已與告訴人達成
    民事和解，經此科刑教訓，日後當知警惕而無再犯之虞，因認其所受上開刑之宣
    告，以暫不執行為適當，併予諭知緩刑三年，以啟自新，並觀後效。
據上論斷，應依刑事訴訟法第三百六十九條第一項前段、第三百六十四條、第二百九
十九條第一項前斷、刑法第二十八條、第五十六條、第三百三十九條第一項、第四十
七條、刑法第七十四條第一款、罰金罰鍰提高標準條例第一條前段，判決如主文。
本案經檢察官曾忠己到庭執行職務。
中    華    民    國    八十九    年      三        月       八         日
                            臺灣高等法院刑事第六庭
                                審判長法  官  陳  春  秋
                                      法  官  黃  賽  月
                                      法  官  高  明  哲
右正本證明與原本無異。
不得上訴。
                                      書記官  李  垂  福
中    華    民    國    八十九    年      三        月      十四        日
附錄本案論罪科刑法條全文：
刑法第三百三十九條：
意圖為自己或第三人不法之所有，以詐術使人將本人或第三人之物交付者，處五年以
下有期徒刑、拘役或科或併科一千元（已提高十倍為一萬元）以下罰金。
以前項方法得財產上不法之利益或使第三人得之者，亦同。
前二項之未遂犯罰之。


司法院資訊處製作；財團法人民間司法改革基金會備份。
